臺灣澎湖地方法院民事簡易判決
111年度馬簡字第20號
原      告  均和資產管理股份有限公司

法定代理人  朱祐宗  
訴訟代理人  黃翎芳律師
複  代理人  張于憶律師
被      告  鮑武雄  
            鮑舜熙  
            鮑長興  
            鮑美秀  
            鮑靖男  
            鮑秀鈴  
            鮑靖宏  
            鮑盈佳  
            鮑盈滿  
            鮑淑妹  
上列當事人間請求分割共有物事件，本院於民國111年3月22日言
詞辯論終結，判決如下：
    主      文
兩造共有坐落澎湖縣○○市○○段0000地號土地應予變價分割，並按
如附表所示應有部分之比例分配價金。
訴訟費用由兩造按如附表所示應有部分之比例分擔。
    事實及理由
一、本件除被告鮑靖男外，其餘被告均未於最後言詞辯論期日到
    場，經核無民事訴訟法第386條各款所列情形，依同法第385
    條第1項，爰依原告之聲請，由其一造辯論判決。
二、原告主張：兩造共有坐落澎湖縣○○市○○段0000地號土地（下
    稱系爭土地），應有部分比例如附表所示。又系爭土地並無
    不能分割之情形，亦未訂有不能分割之契約，且兩造並未達
    成分割之協議，爰依民法第823條第1項、第824條規定，提
    起本件訴訟，請求將系爭土地變價分割，所得價金依應有部
    分比例分配等語，並聲明：如主文第1項所示。
三、被告則以：
  ㈠被告鮑武雄、鮑舜熙未於言詞辯論期日到場，然據其提出之
    書狀表示：希望保持土地完整性，不分割，但若有鮑氏宗親
    願出面整合收購，願賣出持分等語。 
　㈡被告鮑靖男：同意變價分割等語。
  ㈡其餘被告均未於言詞辯論期日到庭，亦未提出書狀作何聲明
    或陳述。
四、本院之判斷：
  ㈠按各共有人，除法令另有規定外，得隨時請求分割共有物。
    但因物之使用目的不能分割或契約訂有不分割之期限者，不
    在此限；又共有物分割之方法，不能協議決定者，法院得因
    任何共有人之聲請，命為分配，民法第823條第1項、第824
    條第2項分別定有明文。經查，原告主張系爭土地為兩造所
    共有，且兩造應有部分比例如附表所示，而系爭土地並無因
    物之使用目的不能分割之情形，共有人間亦無不分割之約定
    ，且未達成分割之協議等情，為被告鮑靖男所不爭執，並有
    系爭土地登記第一類謄本在卷可稽，而被告除被告鮑靖男外
    ，其餘被告均經合法通知，未於言詞辯論期日到場，本院審
    酌前開資料，堪認原告上開主張為真實。從而，原告依上開
    規定訴請裁判分割系爭土地，並無不合，應予准許。
  ㈡次按共有物之分割，分割之方法不能協議決定者，法院得因
    任何共有人之請求，命以原物分配於各共有人。原物分配顯
    有困難時，得變賣共有物，以價金分配於各共有人，民法第
    824條第2項第1款本文及第2款前段分別定有明文。又定共有
    物分割之方法，固可由法院自由裁量，不受共有人主張之拘
    束，但仍應斟酌各共有人之意願、共有物之性質、價格、分
    割前之使用狀態、經濟效用、分得部分之利用價值及全體共
    有人之利益等有關情狀，定一適當公平之方法以為分割（最
    高法院96年度台上字第108號、98年度台上字第2058號判決
    意旨參照）。查系爭土地面積僅為94平方公尺，如依兩造應
    有部分之比例原物分配，勢將導致土地細分之情形，而使部
    分共有人依其應有部分所分得之土地面積過小，土地之使用
    價值勢必大為降低，致無法發揮系爭土地之經濟效益。復按
    變賣共有物時，除買受人為共有人外，共有人有依相同條件
    優先承買之權，有二人以上願優先承買者，以抽籤定之，民
    法第824條第7項定有明文；故於系爭土地變賣時，兩造仍得
    視變賣時之市場行情、系爭土地斯時之使用狀況、自身之經
    濟能力、財務調度狀況等，再行選擇是否參加競標，以取得
    系爭土地之整體利用，亦可選擇由其他第三人競標，以取得
    更高之價金分配，或由其他第三人競標後，再行決定是否依
    前揭民法第824條第7項規定行使優先承買權，對兩造而言更
    有彈性，且有利而無害，復得以透過市場競價之良性競爭方
    式，享受之利益更大，而系爭土地亦可發揮更大之經濟效用
    ，避免土地細分，促進社會整體經濟發展。從而，本院審酌
    本件共有人之意願、系爭土地之性質，及分割後之經濟效用
    等節，因認系爭土地尚不適宜採取原物分配之方式，而以原
    告所主張變賣系爭土地之所有權，以價金分配予各共有人之
    分割方式，應屬允當可採，爰判決分割如主文第1項所示。
  ㈢綜上，原告請求系爭土地予以變賣，並分配變賣所得之價金
    ，為有理由，應予准許。
　㈣又，債務人就查封物所為移轉、設定負擔或其他有礙執行效
    果之行為，依強制執行法第51條第2項規定，僅對於債權人
    不生效力而已，並非絕對無效；裁判分割，既係法院基於公
    平原則，決定適當之方法分割共有物，自不發生有礙執行效
    果之問題，債權人即不得對之主張不生效力；且債務人之應
    有部分，經實施查封以後，因裁判分割，其權利即集中於分
    割後之特定物，此為債務人原有權利在型態上之變更，當為
    查封效力之所及，於假處分亦無影響（最高法院69年度第14
    次民事庭會議決議意旨、最高法院72年台上字第2642號判決
    意旨參照）。查被告鮑靖男就系爭土地之應有部分於110年1
    2月2日間經債權人法務部行政執行署高雄分屬辦理查封登記
    等情，有系爭土地之土地登記謄本在卷可證（見本院卷第10
    7頁），故系爭土地分割後，債權人所實施之查封登記應當
    然移轉於被告鮑靖男因分配所取得金錢補償，上開限制登記
    並不影響本件分割共有物之請求，併予敘明。
五、末按因共有物分割、經界或其他性質上類似之事件涉訟，由
    敗訴當事人負擔訴訟費用顯失公平者，法院得酌量情形，命
    勝訴之當事人負擔其一部，民事訴訟法第80條之1定有明文
    。查分割共有物事件本質上並無訟爭性，乃由本院斟酌何種
    分割方案較能增進共有物之經濟效益，並兼顧兩造之利益，
    以決定適當之分割方法。原告請求分割共有物，因兩造均獲
    得利益，如僅由敗訴之被告負擔，本院認為顯失公平，爰依
    兩造獲得之利益及就系爭土地應有部分之比例確定訴訟費用
    之負擔，判決如主文第2項所示。
六、據上論結，本件原告之訴為有理由，依民事訴訟法第436條
    第2項、第385條第1項前段、第78條、第80條之1，判決如主
    文。
中　　華　　民　　國　　111 　年　　4 　　月　　 6　　日
                  臺灣澎湖地方法院馬公簡易庭
                      法  官  陳立祥
以上正本係照原本作成
如對本判決上訴，須於判決送達後20日內向本院提出上訴狀（須
附繕本）。如委任律師提起上訴者，應一併繳納上訴審裁判費。
 
中　　華　　民　　國　　111 　年　　4 　　月　　 6　　日
   　　　　　　　　　 書記官　林映君
附表：
編號 共有人姓名 應有部分比例 1 均和資產管理股份有限公司 63分之2 2 鮑武雄 9分之1 3 鮑舜熙 3分之1 4 鮑長興 3分之1 5 鮑美秀 9分之1 6 鮑靖男 63分之1 7 鮑秀鈴 63分之1 8 鮑靖宏 63分之1 9 鮑盈佳 126分之1 10 鮑盈滿 126分之1 11 鮑淑妹 63分之1